【裁判字號】    89,家訴,20
【裁判日期】    891128
【裁判案由】    否認子女
【裁判全文】
臺灣宜蘭地方法院民事判決  八十九年度家訴字第二○號
    原      告    己○○
                          身分.
    法定代理人    甲○○  住宜.
                          身分.
    訴訟代理人    丙○○  住台北市○○街一０六號五樓之一
    複  代理人    乙○○  住同.
    被      告    戊○○  住宜.
                          身分.
    兼法定代理人  丁○○  住同.
                          身分.
右當事人間否認子女事件，本院判決如左：
    主      文
確認被告戊○○（民國八十七年十二月十二日出生）非被告丁○○與訴外人鐘新泉之
婚生子。
訴訟費用由被告負擔。
    事      實
甲、原告方面：
一、聲明：如主文所示。
二、陳述：
  (一)原告之父鐘新泉任職於裕億漁業股份有限公司，民國八十五年七月六日自高雄港
    出發至遠洋作業，不料於八十九年三月十九日於大西洋作業時，因搶修任職之祥
    裕二十八號漁船滲水問題，冒險入魚船底部維修，不幸殉職。原告及親人於辦理
    鐘新泉之後事時，於戶籍謄本上竟發現鐘新泉已於八十五年二月八日再婚，結婚
    對象為被告丁○○，且被告丁○○於八十七年十二月二十二日生下一子即被告戊
    ○○，然鐘新泉早於八十五年七月六日出海作業後，未曾返家，足證被告戊○○
    絕非鐘新泉所出。
  (二)否認子女之訴，夫妻一方於法定期間內或期間開始前死亡者，繼承權被侵害之人
    得提起之。依前項規定起訴者，應自被繼承人死亡時起，於六個月內為之，民事
    訴訟法第五百九十一條第一、二項定有明文。原告之父鐘新泉因於遠洋漁船服務
    ，數年間未曾返家，顯然無法知悉被告戊○○出生之事，今因公殉職，更無法親
    自提起否認子女之訴，而被告丁○○又已拋棄繼承權，故被告戊○○因法律之推
    定取得鐘新泉法定繼承人之身分，實已影響原告之應繼分，非提起否認子女之訴
    ，無法排除侵害。為此爰於法定期間內提起本件否認子女之訴。
三、證據：提出死亡證明書、除戶戶籍謄本、出生證明書、證明書、拋棄繼承准予備
    查函文各一份及戶籍謄本二紙為證。
乙、被告方面：
一、聲明：同意原告之請求。
二、陳述：被告丁○○與鐘新泉係於八十五年二月間結婚，但鐘新泉於八十五年七月
    六日出海後，即未曾返家，而被告戊○○於八十七年十二月二十二日出生，故確
    實不是鐘新泉之親生子。
     理      由
一、按訴狀送達後，原告不得將原訴變更或追加他訴；但該訴訟標的對於數人需合一
    確定時，追加原非當事人之人為當事人者，不在此限，民事訴訟法第二百五十五
    條第一項第五款定有明文。又否認子女之訴由夫起訴者，以妻及子女為共同被告
    ，由妻起訴者，以夫及子女為共同被告；又夫或妻於法定起訴期間內或期間開始
    前死亡者，繼承權被侵害之人得提起之，同法第五百八十九條之一第一項及第五
    百九十條第一項定有明文。查原告於提起本件否認子女之訴時，僅列戊○○為被
    告，嗣於訴訟中追加原非當事人之丁○○為被告，惟原告係主張其為訴外人鐘新
    泉之繼承人，其繼承權因被告戊○○之身分歸屬遭受侵害而提起本件否認子女之
    訴，依民事訴訟法第五百八十九條之一之規定，自應以妻及子女為共同被告，故
    原告之請求於上開被告間有合一確定之必要，依前開規定，原告所為訴之追加核
    無不合，應予准許，合先敘明。
二、原告主張其父即訴外人鐘新泉於八十四年六月間與其母甲○○離婚後，於八十五
    年二月八日再與被告丁○○結婚，被告丁○○雖於婚姻關係存續中即八十七年十
    二月二十二日生下被告戊○○，惟鐘新泉於八十五年七月六日出境為遠洋漁船作
    業後，即未曾返家，嗣後更因海上作業不慎而於八十九年三月二十二日在象牙海
    岸共和國阿比瓊市泰錫維爾鎮死亡，故被告戊○○自非被告丁○○與鐘新泉所生
    之婚生子等情，業據原告提出死亡證明書、除戶戶籍謄本、出生證明書、證明書
    各一份及戶籍謄本二紙為證，並為被告所是認。再觀諸鐘新泉上開除戶戶籍謄本
    及裕泉漁業股份有限公司所出具之證明書，均載明鐘新泉於八十五年七月六日出
    境後，即未曾再入境，而依被告戊○○之出生日回溯第一百八十一日至第三百零
    二日計算，被告丁○○之受胎期間乃於八十七年二月至六月間，是原告主張被告
    戊○○非鐘新泉與被告丁○○所生，自堪信為真實。
三、按妻之受胎，係在婚姻關係存續中者，推定所生子女為婚生子女。前項推定，如
    夫妻之一方能證明妻非自夫受胎者，得於知悉子女出生之日起，一年內提起否認
    之訴，民法一千零六十三條定有明文。又按否認子女之訴，夫妻之一方於法定期
    間內或期間開始前死亡者，繼承權被侵害之人得提起之，復為民訴訟法第五百九
    十條所明文規定。查被告丁○○與訴外人鐘新泉係於八十五年二月八日結婚，而
    被告鍾田龍係於八十七年十二月二十二日出生，是本件被告丁○○受胎期間係在
    其與訴外人鐘新泉婚姻關係存續中，則被告鍾田龍依法自應推定為被告丁○○與
    訴外人鐘新泉之婚生子，然被告丁○○受胎期間鐘新泉已出境至遠洋作業，故鍾
    田龍自非鐘新泉與被告丁○○所生，已如前述，又鐘新泉係於八十九年三月十九
    日死亡，原告為鐘新泉之直系血親卑親屬，故其繼承權已因被告戊○○身分之歸
    屬而受影響，且鐘新泉於八十五年七月六日出海作業後即未曾返家，堪信其於生
    前不知被告鍾田龍推定為其婚生子之事實，本件鐘新泉既於否認子女之訴之法定
    期間開始前死亡，原告於鐘新泉死亡後六個月之法定期間內提起本件訴訟，是其
    請求否認被告鍾田龍為訴外人鐘新泉之婚生子，揆諸首揭規定，為有理由，應予
    准許。
四、據上論結，本件原告之訴為有理由，依民事訴訟法第八十五條第一項前段、第七
    十八條判決如主文。
中      華      民      國    八十九    年    十一    月    二十八      日
                                  臺灣宜蘭地方法院民事庭
~B法      官  邱景芬
右正本證明與原本無異
如對本判決上訴須於收受送達後廿日內向本院提出上訴狀(應附繕本)
中      華      民      國    八十九    年    十一    月      三十      日
~B法院書記官  林竹根


司法院資訊處製作；財團法人民間司法改革基金會備份。
